臺灣高等法院刑事判決　　　　　　　 100年度上訴字第3130號
上　訴　人
即　被　告　楊聖龍
　　　　　　廖振凱
上二人共同
義務辯護人　洪菁黛律師
上　訴　人
即　被　告　葉俊奇
　　　　　　　　　　（另案於法務部矯正署桃園少年輔育院執
指定辯護人　本院公設辯護人李廣澤
上列上訴人因強盜等案件，不服臺灣板橋地方法院100年度訴字
第605號，中華民國100年8月25日第一審判決（起訴案號：臺灣
板橋地方法院檢察署100年度偵字第1297號），提起上訴，本院
判決如下：
    主  文
原判決關於楊聖龍、廖振凱、葉俊奇所犯結夥三人以上攜帶兇器
強盜罪部分暨定執行刑部分均撤銷。
楊聖龍、廖振凱、葉俊奇意圖為自己不法之所有，結夥三人以上
攜帶兇器，以脅迫至使不能抗拒，而取他人之物，楊聖龍處有期
徒刑柒年月，廖振凱處有期徒刑柒年壹月，葉俊奇處有期徒刑
柒年壹月。扣案之長刀壹支、黑色頭套貳個及手套貳雙均沒收。
其他上訴駁回。
楊聖龍前揭撤銷改判部分所處之刑與其他上訴駁回部分所處之刑
，應執行有期徒刑拾年，併科罰金新臺幣柒萬元，罰金如易服
勞役，以新臺幣壹仟元折算壹日。扣案之仿SIGSAUER廠P220型半
自動手槍製造之改造手槍壹支（槍枝管制編號0000000000號）、
長刀壹支、黑色頭套貳個及手套肆雙均沒收。
廖振凱前揭撤銷改判部分所處之刑與其他上訴駁回部分所處之刑
，應執行有期徒刑玖年。扣案之長刀壹支、黑色頭套貳個及手套
肆雙均沒收。
葉俊奇前揭撤銷改判部分所處之刑與其他上訴駁回部分所處之刑
，應執行有期徒刑柒年貳月。扣案之長刀壹支、黑色頭套貳個及
手套貳雙均沒收。
    事  實
一、楊聖龍、廖振凱、葉俊奇於下列時、地為以下犯行：
  (一)楊聖龍明知未經主管機關許可，不得持有具殺傷力之槍枝及
    子彈，竟仍基於持有可發射子彈具有殺傷力之槍枝及子彈之
    犯意，於民國99年10月間，在雲林縣北港鎮附近，向真實姓
    名年籍不詳之綽號「阿宏」成年男子，借得可發射子彈具有
    殺傷力仿SIGSAUER廠P220型半自動手槍製造之改造手槍1支
    （槍枝管制編號0000000000號），及具有殺傷力之口徑9mm
    制式子彈1顆、非制式子彈1顆，未經許可而持有上開槍枝、
    子彈。
  (二)楊聖龍另行基於持有子彈之犯意，於99年10月間，在位於雲
    林縣西螺鎮○○段205號之100之西螺鎮果菜市場內，拾得具
    有殺傷力之口徑12GAUGE制式霰彈3顆（並無證據證明係遺失
    物、漂流物或其他離本人所持有之物），未經許可而持有上
    開子彈。
  (三)楊聖龍、廖振凱及葉俊奇因需錢孔急，竟謀議強盜檳榔攤以
    獲取財物。其等為免事跡敗露，先共同意圖為自己不法之所
    有，並基於加重竊盜之犯意聯絡，由楊聖龍駕駛車牌號碼EZ
    -3316號自用小客車（係不知情之賴坤鴻具名承租）搭載廖
    振凱、葉俊奇，攜帶客觀上足以威脅人之生命、身體、安全
    可供兇器使用之扳手1支，於99年12月20日下午4時17分許，
    前往新北市○○區○○街1段116巷8號旁，由廖振凱下車持
    上開扳手1支，竊取張秋和所有車號HO-2938號自用小客車之
    車牌2面，楊聖龍、葉俊奇則在車上把風，得手後離去。嗣
    楊聖龍另於同日晚間8時許，向樹林租賃有限公司承租車牌
    號碼1763-UT號自用小客車，並將其等於上開時、地竊得之
    HO-2938號車牌懸掛在該自用小客車上。其等復共同意圖為
    自己不法之所有，並基於加重強盜之犯意聯絡，由楊聖龍駕
    駛上開自用小客車搭載廖振凱、葉俊奇，攜帶客觀上足以威
    脅人之生命、身體、安全可供兇器使用之長刀2支（其中長
    刀1支經扣案，為黑色，且為楊聖龍所有；另1支長刀則未扣
    案，並無證據證明係楊聖龍、廖振凱、葉俊奇三人所有），
    於翌日凌晨3時40分許，前往址設新北市○○區○○路3段59
    號之「太陽神檳榔攤」。由楊聖龍在上開自用小客車內把風
    ，廖振凱、葉俊奇則均頭戴黑色頭套各1個，手著白色工地
    手套各1雙，並各手持長刀1支進入該檳榔攤。由廖振凱持該
    長刀1支架在該檳榔攤員工張雅惠頸部，對張雅惠恫稱：「
    錢在哪裡？（臺語）」，張雅惠未予回應，廖振凱遂對張雅
    惠喝令「不許動、不許看（臺語）」等語，以此脅迫方式，
    至使張雅惠不能抗拒，任由葉俊奇搜刮店內財物並取得現金
    新臺幣（下同）12,900元、七星牌香菸2條及散裝香菸7包後
    ，廖振凱、葉俊奇旋即乘坐楊聖龍所駕駛之上開自用小客車
    離去。
  (四)楊聖龍與廖振凱復謀議強盜檳榔攤以獲取財物，其等為免事
    跡敗露，復共同意圖為自己不法之所有，並基於加重竊盜之
    犯意聯絡，由楊聖龍駕駛原車號1763-UT號自用小客車（已
    改懸掛HO-2938號車牌）搭載廖振凱，攜帶客觀上足以威脅
    人之生命、身體、安全可供兇器使用之扳手1支，於99年12
    月21日某時前往新北市○○區○○路與大德路之交岔路口，
    由廖振凱持上開扳手竊取車國強所有車號NJ-6033號自用小
    客車之車牌2面，得手後離去。嗣其等將懸掛於原車號1763-
    UT號自用小客車之HO-2938號車牌拆除，棄置於不詳地點，
    並將所竊得之NJ-6033號車牌懸掛於上開自用小客車。復共
    同意圖為自己之不法所有，並基於加重竊盜之犯意聯絡，由
    楊聖龍駕駛上開自用小客車搭載廖振凱，攜帶客觀上足以威
    脅人之生命、身體、安全可供兇器使用之扳手1支，於99年
    12月22日凌晨2時許，前往新北市○○區○○路1段柑園橋下
    迴轉道，持上開扳手1支共同竊取黃世錦所有車號T3-4971號
    自用小客車之車牌2面得手，再由廖振凱將NJ-6033號車牌換
    掛在上開車號T3-4971號自用小客車，復將T3-4971號車牌改
    懸掛於楊聖龍於同日晚間8時30分許，在新北市○○區○○
    路附近車行租用之黑色自用小客車（原車牌號碼不詳）。楊
    聖龍與廖振凱復共同意圖為自己不法之所有，並基於加重強
    盜之犯意聯絡，由楊聖龍駕駛懸掛車牌號碼T3-4971號牌之
    上開黑色自用小客車搭載廖振凱，攜帶楊聖龍所有客觀上足
    以威脅人之生命、身體、安全可供兇器使用之黑色長刀1 支
    ，於同年月23日凌晨3時5分許，前往址設桃園縣桃園市○○
    路388之6號之「福樂檳榔攤」。其等2人復均頭戴頭套各1個
    ，手著白色工地手套各1雙，廖振凱另手持上開黑色長刀1支
    ，一同衝入該檳榔攤內。由廖振凱持上開黑色長刀1支抵住
    該檳榔攤員工姚懿菱腰際，對姚懿菱喝令「不要叫，進來」
    等語，並命姚懿菱蹲在店內小房間，以此脅迫方式，至使姚
    懿菱不能抗拒，任由楊聖龍搜刮店內財物並取得現金18,000
    元、七星牌香菸9條、大衛杜夫香菸2條、峰香菸1條及MORE
    香菸3條得手。其等2人旋即搭乘上開黑色自用小客車離去。
    嗣楊聖龍、廖振凱並將所竊得之車牌號碼T3-4971號牌2面棄
    置於大漢溪中。
二、嗣因張雅惠、姚懿菱報警處理，於99年12月25日16時許，在
    新北市○○區○○街19巷34弄30號2樓之廖振凱住處，為警
    查獲廖振凱；復於99年12月25日20時30分許，在新北市○○
    區○○路3段113巷21號前，為警查獲楊聖龍，並於其隨身包
    內及所駕駛車牌號碼1796-B9號自用小客車內，扣得楊聖龍
    所持有之上開具殺傷力仿SIGSAUER廠P220型半自動手槍製造
    之改造手槍1支（槍枝管制編號0000000000號、制式子彈1顆
    （業經警方送驗試射已擊發）、非制式子彈1顆（業經警方
    送驗試射已擊發）、制式霰彈3顆（均經警方及原審送驗試
    射已擊發），及楊聖龍所有供犯上開二次強盜行為所用之黑
    色長刀1支，暨楊聖龍與廖振凱所共有供犯上開二次強盜行
    為所用之黑色頭套2個、白色手套4雙；再於99年12月26日11
    時40分許，在新北市○○區○○街1段283號，為警查獲葉俊
    奇。
三、案經張雅惠、姚懿菱訴由新北市政府警察局樹林分局報請臺
    灣板橋地方法院檢察署檢察官偵查起訴。
    理  由
甲、程序方面：
一、按刑事訴訟之鑑定，為證據調查方法之一種，係指由具有特
    別知識經驗之人或機關，就特別需要特殊知識經驗之事項，
    予以鑑識、測驗、研判及斷定，供為法院或檢察官認定事實
    之參考。刑事訴訟法第198條規定：「鑑定人由審判長、受
    命法官或檢察官就下列之人選任一人或數人充之：一、就鑑
    定事項有特別知識經驗者。二、經政府機關委任有鑑定職務
    者。」第208條第1項前段規定：「法院或檢察官得囑託醫院
    、學校或其他相當之機關、團體為鑑定」即本此旨。是上級
    檢察機關首長基於辦案實務需要，函示指定某類特殊案件之
    待鑑事項，囑託某一或某些特別具有該項專門知識經驗之機
    關，予以鑑定，並非法所不許。從而，警察機關逕依該函示
    辦理，按諸檢察一體及檢察官指揮調、偵查之原則，難認於
    法不合（最高法院96年度台上字第4177號判決意旨亦可參照
    ）。而本件承辦員警於案件未移送檢察官偵辦前之調查犯罪
    階段，依據臺灣高等法院檢察署檢察長之概括授權，先行將
    本案扣案之槍、彈送請臺灣高等法院檢察署檢察長所概括選
    任之內政部警政署刑事警察局鑑定（此可參酌臺灣高等法院
    檢察署92年9月9日檢文允字第0921001203號函），該鑑定之
    程序即符合刑事訴訟法第208條第1項之規定，堪認卷附內政
    部警政署刑事警察局100年1月18日刑鑑字第0990182724號鑑
    定書具有證據能力。
二、復按被告以外之人於審判外之言詞或書面陳述，除法律有規
    定者外，不得作為證據，刑事訴訟法第159條第1項定有明文
    。又被告以外之人於審判外之陳述，雖不符同法第159條之1
    至第159條之4之規定，但經當事人於審判程序同意作為證據
    ，法院審酌該言詞陳述或書面陳述作成時之情況，認為適當
    者，亦得為證據；當事人、代理人或辯護人於法院調查證據
    時，知有第159條第1項不得為證據之情形，而未於言詞辯論
    終結前聲明異議者，視為有前項之同意，刑事訴訟法第159
    條之5亦有明文。經查，本件判決所援引證人張雅惠、姚懿
    菱、周美惠、黃世錦、張秋和、簡興文、車國強於警詢時之
    陳述，雖屬被告以外之人於審判外之陳述，而為傳聞證據，
    惟當事人及辯護人於本院準備程序中並未爭執該等陳述之證
    據能力（見本院卷第74頁反面），且迄至言詞辯論終結前亦
    未再聲明異議，本院審酌上開證據資料製作時之情況，尚查
    無違法不當及證明力明顯過低之瑕疵，亦認為以之作為證據
    應屬適當，故揆諸前開法律規定與說明，爰逕依刑事訴訟法
    第159條之5規定，認前揭證據資料有證據能力。
乙、實體方面：
一、上揭事實，除上訴人即被告楊聖龍就其如事實欄一之(三)、(四)
    所示竊盜犯行所使用之扳手，否認具兇器之性質外，迭據上
    訴人即被告楊聖龍、廖振凱、葉俊奇於警詢、偵查、原審及
    本院審理時坦承不諱（見100年度偵字第1297號卷第7頁反面
    至第9頁正面、第12頁正面至第13頁反面、第14頁反面至第
    16 頁反面、第173頁至第177頁、第179頁、第180頁、第222
    頁，原審卷第66頁反面、第73頁反面、第81頁反面、第107
    頁反面，及本院卷第73頁反面），核與證人張雅惠（即被害
    人）、姚懿菱（即被害人）、周美惠（即樹林租賃有限公司
    負責人之配偶）、黃世錦（即車牌號碼T3-4971號自用小客
    車車主）、張秋和（即車牌號碼HO-2938號自用小客車車主
    ）、簡興文（即被告三人竊取HO-2938號車牌時之目擊者）
    、車國強（即車牌號碼NJ-6033號自用小客車車主）於警詢
    時所證述之情節相符（見100年度偵字第1297號第17頁至第
    33頁、第89頁），且有監視錄影翻拍照片及查獲被告時所攝
    照片59張、有關車牌號碼1763-UT號自用小客車之汽車借用
    約定書、被告楊聖龍之駕駛執照影本、證人簡興文書寫竊嫌
    所使用車輛車牌號碼之筆記紙、車牌號碼1796-B9號自用小
    客車汽車借用約定書、行車執照影本各1紙在卷可稽（見100
    年度偵字第1297號卷第47頁至第76頁、第92頁至第96頁），
    復有扣案之改造手槍1支、制式子彈1顆、非制式子彈1顆、
    制式霰彈3顆、黑色長刀1支、黑色頭套2個及白色手套4雙足
    資佐證。另扣案之改造手槍1支、制式子彈1顆、非制式子彈
    1顆及制式霰彈3顆，經送請內政部警政署刑事警察局以檢視
    法、性能檢驗法、試射法鑑驗結果，其中送鑑手槍1支（槍
    枝管制編號0000000000），認係改造手槍，由仿SIGSAUER
    廠P220型半自動手槍製造之槍枝，換裝土造金屬槍管而成，
    擊發功能正常，可供擊發適用子彈使用，認具殺傷力。送鑑
    霰彈3顆，認均係口徑12GAUGE制式霰彈，採樣1顆試射，可
    擊發，認具殺傷力。送鑑子彈2顆，其中1顆認係口徑9mm 制
    式子彈，經試射，可擊發，認具殺傷力；另1顆認係非制式
    子彈，由金屬彈殼組合直徑9.0mm金屬彈頭而成，經試射，
    可擊發，認具殺傷力等情，有內政部警政署刑事警察局100
    年1月18日刑鑑字第0990182724號鑑定書1份附卷可稽（見
    100年度偵字第1297號卷第224頁至第228頁），又於上揭鑑
    定未試射之霰彈2顆，再經原審送請內政部警政署刑事警察
    局試射鑑定結果，均可擊發，認均具有殺傷力乙節，亦有內
    政部警政署刑事警察局100年6月29日刑鑑字第1000081433號
    函在卷足憑（見原審卷第88頁），被告三人上開自白，核與
    事實相符，均堪採信。復按刑法第321條第1項第3款之攜帶
    兇器竊盜罪，係以行為人攜帶兇器竊盜為其加重條件，此所
    謂兇器，其種類並無限制，凡客觀上足對人之生命、身體、
    安全構成威脅，具有危險性之兇器均屬之，且祇須行竊時攜
    帶此種具有危險性之兇器為已足，並不以攜帶之初有行兇之
    意圖為必要。螺絲起子為足以殺傷人生命、身體之器械，顯
    為具有危險性之兇器，最高法院79年台上字5253號判例可資
    參照，茲查被告楊聖龍就其如事實欄一之(三)、(四)所示竊盜犯
    行所使用之扳手，核其性質類如螺絲起子，均屬金屬器械，
    以該金屬器械對人施暴，自足使人之身體受傷，且以之重擊
    人體重要部位，亦可致命，堪認客觀上足以對人之生命、身
    體、安全構成威脅，揆諸前揭判例意旨，顯為具有危險性之
    兇器，被告楊聖龍所辯其用供行竊之扳手非屬兇器乙節，洵
    不足採。是本件事證明確，被告三人犯行洵堪認定，應予依
    法論處。
二、本案新舊法比較適用：
  (一)按被告楊聖龍、廖振凱、葉俊奇為本案加重竊盜行為後，刑
    法第321條第1項有關加重竊盜罪規定，業於100年1月26日修
    正公布，並於同年月28日施行，其中該條項法定本刑之規定
    ，由六月以上五年以下有期徒刑，修正為六月以上五年以下
    有期徒刑，得併科新臺幣十萬元以下罰金，經比較修正前、
    後之規定，修正後刑法第321條第1項已增加得併科罰金刑之
    規定，法定刑顯較諸修正前提高，自以修正前刑法第321條
    第1項之規定有利於被告三人，依刑法第2條第1項前段之規
    定，應適用修正前刑法第321條第1項之規定處斷。
  (二)至被告三人於本案亦犯刑法第330條第1項之結夥三人以上攜
    帶兇器強盜罪，及攜帶兇器強盜罪，雖刑法第330條之罪係
    以同法第321條第1項各款情形之一為加重構成要件，刑法32
    1條於100年1月26日經公布修正，然該條第1項第3款、第4款
    關於攜帶兇器、結夥三人以上之加重構成要件均未經修正，
    對被告三人即無有利或不利之情形，自無庸為新舊法比較，
    併此敘明。
三、論罪科刑：
  (一)核被告楊聖龍如事實欄一之(一)所為，係犯槍砲彈藥刀械管制
    條例第8條第4項之未經許可持有可發射子彈具殺傷力之改造
    槍枝罪、同條例第12條第4項之未經許可持有子彈罪；其如
    事實欄一之(二)所為，係犯同條例第12條第4項之未經許可持
    有子彈罪。被告楊聖龍如事實欄一之(一)所示持有槍枝、子彈
    行為，係於同一時地，同時持有前開具有殺傷力之改造槍枝
    、子彈，係以一行為而觸犯上開二罪名，為想像競合犯，應
    依刑法第55條規定論以較重之未經許可持有可發射子彈具有
    殺傷力之改造槍枝罪處斷。至被告楊聖龍於事實欄一之(二)所
    示時、地，拾得具有殺傷力之口徑12GAUGE制式霰彈3顆後持
    有行為，與其於如事實欄一之(一)所示時、地特意向綽號「阿
    宏」借得槍枝、子彈後持有行為，二者行為顯係另行起意所
    為，屬二個持有行為，應認係數罪併罰。
  (二)扣案之黑色長刀1支，為被告楊聖龍、廖振凱、葉俊奇三人
    持以實行如事實欄一之(三)所示強盜犯行，及被告楊聖龍、廖
    振凱持以實行如事實欄一之(四)所示強盜犯行之刀械，而該長
    刀1支刀刃細長，刀鋒尖銳，且為金屬材質，有該刀械相片1
    張在卷可查（見100年度偵字第1297號卷第69頁），客觀上
    自足以對人之生命、身體、安全構成威脅，為具有危險性之
    兇器無訛。而被告楊聖龍、廖振凱及葉俊奇持以竊取HO-293
    8號車牌，及被告楊聖龍及廖振凱持以竊取NJ-6033、T3-497
    1號車牌之扳手，雖未扣案，然該扳手係足以對人之生命、
    身體、安全構成威脅，係屬兇器，已如前述。又被告三人如
    事實欄一之(三)所示，由被告葉俊奇持以實行強盜犯行之長刀
    1支雖未扣案，然該刀械刀刃型長，業據被告葉俊奇於原審
    審理時供明在卷（見原審卷第108頁正面），是以該長刀亦
    屬兇器無誤。核被告楊聖龍、廖振凱、葉俊奇如事實欄一之
    (三)所示行為，均係犯修正前刑法第321條第1項第3款、第4款
    之結夥三人以上攜帶兇器竊盜罪，及刑法第330條第1項之結
    夥三人以上攜帶兇器強盜罪；被告楊聖龍、廖振凱如事實欄
    一之(四)所示行為，均係犯修正前刑法第321條第1項第3款之
    攜帶兇器竊盜罪二次，及刑法第330條第1項之攜帶兇器強盜
    罪。被告楊聖龍、廖振凱及葉俊奇就如事實欄一之(三)所示結
    夥三人以上攜帶兇器竊盜、結夥三人以上攜帶兇器強盜犯行
    ，被告楊聖龍、廖振凱就如事實欄一之(四)所示之攜帶兇器竊
    盜、攜帶兇器強盜犯行，有犯意聯絡及行為分擔，均為共同
    正犯。
  (三)被告楊聖龍所犯如事實欄一之(一)所示未經許可持有可發射子
    彈具殺傷力之改造手槍罪、如事實欄一之(二)所示未經許可持
    有子彈罪；被告楊聖龍、廖振凱、葉俊奇所犯如事實欄一之
    (三)所示結夥三人以上攜帶兇器竊盜罪、結夥三人以上攜帶兇
    器強盜罪；被告楊聖龍、廖振凱所犯如事實欄一之(四)所示二
    次攜帶兇器竊盜罪及一次攜帶兇器強盜罪，犯意各別，行為
    互殊，均應予分論併罰。
  (四)至被告三人上訴意旨均主張渠等所為本件犯行，應適用刑法
    第59條之規定減輕其刑云云，惟按刑法第59條之酌量減輕其
    刑，必於犯罪之情狀，在客觀上足以引起一般同情，認為即
    予宣告法定低度刑期，猶嫌過重者，始有其適用。然被告楊
    聖龍如事實欄一之(一)、(二)所示持有具有殺傷力之改造手槍、
    子彈，客觀上對他人之生命、身體及安全可造成危害，又無
    持有之正當理由，難認足以引起一般同情，且被告楊聖龍、
    廖振凱如事實欄一之(三)、(四)所示之加重強盜犯行，以及被告
    葉俊奇如事實欄一之(三)所示之加重強盜犯行，均仗勢其等人
    多力強，於凌晨時分挑選由孱弱女子獨自營業之檳榔攤，蒙
    面持刀進入，復將刀械貼身架在告訴人張雅惠、姚懿菱之頸
    部、腰部等身體致命部位，危害被害人身心及財產安全，且
    嚴重破壞社會秩序，雖被告葉俊奇為本案行為時仍未成年，
    有其年籍資料在卷可查，而被告廖振凱並未分得現金乙節，
    亦經被告楊聖龍於警詢及原審審理時供證在卷（見100年度
    偵字第1297號卷第8頁正面、原審卷第107頁反面），然被告
    廖振凱於警詢時亦坦承如事實欄一之(四)所示犯行，為其主動
    提議而實行（見100年度偵字第1297號卷第13頁正面），且
    被告廖振凱為事實欄一之(三)、(四)所示之強盜犯行，均係由其
    持刀貼身脅迫被害人，而被告葉俊奇如事實欄一之(三)所示犯
    行所分擔角色，係下車實行強盜犯行之人，尚無足認被告三
    人在客觀上足以引起一般同情，再者，被告三人持刀為強盜
    犯行，及被告楊聖龍持有改造手槍、子彈之犯行，危害社會
    治安之情節非輕，殊無堪值憫恕可言，顯難認對被告三人宣
    告法定低度刑期尤嫌過重，是以被告三人所為本案犯行，自
    無適用刑法第59條減輕其刑規定之餘地，併此敘明。
四、原審就被告楊聖龍所犯如事實欄一之(一)所示未經許可持有可
    發射子彈具殺傷力之改造手槍行為、如事實欄一之(二)所示未
    經許可持有子彈行為，及被告楊聖龍、廖振凱、葉俊奇所犯
    如事實欄一之(三)所示結夥三人以上攜帶兇器竊盜行為，暨被
    告楊聖龍、廖振凱所犯如事實欄一之(四)所示二次攜帶兇器竊
    盜行為及一次攜帶兇器強盜行為部分，基於以上相同之認定
    ，以被告三人罪證明確，適用槍砲彈藥刀械管制條例第8條
    第4項、第12條第4項，刑法第2條第1項前段、第11條前段、
    第28條、第330條第1項、第55條、第42條第3項、第38條第1
    項第1款、第2款（原判決贅載刑法第328條第1項，應予更正
    ），修正前刑法第321條第1項第3款、第4款，審酌被告楊聖
    龍於現今槍彈氾濫之際，猶未經許可持有扣案改造手槍、子
    彈，嚴重危害社會安全及治安防衛體系，法益侵害之情節匪
    淺，又被告三人不思以正當途徑獲取所需，竟持刀強盜他人
    財物，且先竊取被害人之自用小客車號牌以掩飾犯行，對被
    害人之身心、財產及社會秩序之危害程度甚鉅，本應嚴懲，
    惟念及被告三人犯後均坦承犯行，配合檢警調查，態度尚可
    ，且被告葉俊奇年紀尚輕，思慮欠周而為本案犯行，暨斟酌
    其等犯罪之動機、目的、智識程度、參與本案犯行之情節輕
    重及所得財物價額等一切情狀，就被告楊聖龍部分，其所犯
    如事實欄一之(一)所示未經許可持有可發射子彈具殺傷力之改
    造手槍罪量處有期徒刑三年二月，併科罰金新臺幣六萬元，
    如事實欄一之(二)所示未經許可持有子彈罪量處有期徒刑四月
    ，併科罰金新臺幣二萬元，如事實欄一之(三)所示結夥三人以
    上攜帶兇器竊盜罪量處有期徒刑六月，如事實欄一之(四)所示
    二次攜帶兇器竊盜罪分別量處有期徒刑六月，如事實欄一之
    (四)所示攜帶兇器強盜罪量處有期徒刑七年四月，並就罰金部
    分諭知易服勞役之折算標準；就被告廖振凱部分，如事實欄
    一之(三)所示結夥三人以上攜帶兇器竊盜罪量處有期徒刑六月
    ，如事實欄一之(四)所示二次攜帶兇器竊盜罪分別量處有期徒
    刑六月，如事實欄一之(四)所示攜帶兇器強盜罪量處有期徒刑
    七年二月；就被告葉俊奇部分，如事實欄一之(三)所示結夥三
    人以上攜帶兇器竊盜罪量處有期徒刑六月。且說明扣案之具
    殺傷力仿SIGSAUER廠P220型半自動手槍製造之改造手槍1支
    （槍枝管制編號：0000000000），係違禁物，應依刑法第38
    條第1項第1款之規定，於被告楊聖龍之主刑項下為宣告之沒
    收，至扣案之制式子彈、非制式子彈各1顆、制式霰彈3 顆
    業均經實際試射，原雖具殺傷力，然試射後已不存在殺傷力
    ，其所留彈頭、彈殼，並非違禁物，毋庸併予宣告沒收，又
    扣案之黑色長刀1支為被告楊聖龍所有，扣案之黑色頭套2個
    及手套2雙，均為被告楊聖龍、廖振凱所共有，並供犯如事
    實欄一之(四)所示攜帶兇器強盜行為所用，此經被告楊聖龍供
    明甚詳（見100年度偵字第1297號卷第7頁、原審卷第106 頁
    正面），爰均依刑法第38條第1項第2款規定宣告沒收。至被
    告三人如事實欄一(三)所示，持以竊取HO-2938號車牌之扳手
    ，被告楊聖龍、廖振凱如事實欄一(四)所示持以竊取NJ-6033
    、T3-4971號車牌之扳手，均未扣案，且無證據證明該等扳
    手係被告三人所有之物，自不另為沒收之諭知，經核認事用
    法均無違誤。而刑之量定，為求個案裁判之妥當性，法律賦
    予法院裁量之權。量刑輕重，屬為裁判之法院得依職權自由
    裁量之事項，苟其量刑已以行為人之責任為基礎，並斟酌刑
    法第57條各款所列情狀，在法定刑度內，酌量科刑，如無偏
    執一端，致明顯失出失入情形，上級審法院即不得單就量刑
    部分遽指為不當或違法。原判決關於科刑之部分，已依刑法
    第57條各款所列犯後態度等一切情狀，而為量刑之準據，經
    核並無量刑輕重相差懸殊等裁量權濫用之情形，量刑亦屬妥
    適，被告三人上訴意旨均執原審未審酌刑法第57條、第59條
    之規定，因而量刑過重等詞，及被告楊聖龍上訴意旨另執其
    用供行竊之扳手非屬兇器乙節，指摘原判決此部分不當，均
    無理由，應予駁回。
五、至原審就被告楊聖龍、廖振凱、葉俊奇所犯如事實欄一之(三)
    所示結夥三人以上攜帶兇器強盜行為部分，以被告三人犯罪
    事證明確，予以論罪科刑，固非無見。惟按科刑判決旨在實
    現刑罰權之分配正義，故法院對有罪被告之科刑判決，應符
    合罪刑相當之原則，使輕重得宜，罰當其罪，以契合社會之
    法律感情，此所以刑法第57條明定科刑時應審酌一切情狀，
    尤應注意該條所列10款事項以為科刑輕重之標準，而刑法第
    57條第10款規定「犯罪後之態度」，自應包括犯人犯罪後，
    因悔悟而力謀恢復原狀或賠償被害人之損害等情形在內，查
    本件被告楊聖龍已與告訴人張雅惠達成和解乙節，已據被告
    楊聖龍於本院審理時供明在卷（見本院卷第74頁正面），且
    有和解書1份在卷可憑（見本院卷第77頁），且被告楊聖龍
    亦供證因其餘二名被告廖振凱、葉俊奇在監，固由其代表與
    告訴人張雅惠和解等情（見本院卷第74頁正面），原審未及
    審酌被告三人已推由被告楊聖龍與告訴人張雅惠成立和解之
    犯罪後態度而為科刑，尚有未合。是被告三人以原審未審酌
    刑法第57條第10款之規定，因而量刑過重為由，就原判決此
    部分提起上訴，即有理由，原判決此部分既有上述可議之處
    ，自應由本院將原判決此部分暨被告三人定執行刑部分均撤
    銷改判，另為適法之諭知。爰審酌被告三人正值青年，竟不
    事正當營生，持刀對被害人張雅惠強取財物，危害社會治安
    ，行為可訾，應予非難，兼衡被告三人素行、犯罪動機、目
    的、手段、所生之損害、犯後已坦承犯行，並與被害人張雅
    惠達成和解之態度等一切情狀，分別量處如主文第二項所示
    之刑，以資懲儆。扣案之黑色長刀1支為被告楊聖龍所有，
    扣案之黑色頭套2個及手套2雙，均為被告楊聖龍、廖振凱所
    一起購買而共有，並供犯如事實欄一之(三)所示結夥三人以上
    攜帶兇器強盜犯行，此經被告楊聖龍供明在卷（見100年度
    偵字第1297號卷第7頁正反面、原審卷第106頁正面），爰均
    依刑法第38條第1項第2款規定宣告沒收，至供被告三人為上
    開結夥三人以上攜帶兇器強盜犯行所用之另1支長刀，未扣
    案，亦無證據證明係被告三人所有，自不予宣告沒收。茲並
    就被告三人撤銷改判部分所處之刑，與被告三人駁回上訴部
    分（即被告楊聖龍所犯如事實欄一之(一)所示未經許可持有可
    發射子彈具殺傷力之改造手槍罪、如事實欄一之(二)所示未經
    許可持有子彈罪，及被告楊聖龍、廖振凱、葉俊奇所犯如事
    實欄一之(三)所示結夥三人以上攜帶兇器竊盜罪，暨被告楊聖
    龍、廖振凱所犯如事實欄一之(四)所示二次攜帶兇器竊盜罪及
    一次攜帶兇器強盜罪部分）所處之刑，分別定其應執行之刑
    ，並就被告楊聖龍關於併科罰金部分，諭知易服勞役之折算
    標準，以資懲儆。
據上論斷，應依刑事訴訟法第368條、第369條第1項前段、第364
條、第299條第1項前段，刑法第28條、第330條第1項、第38條第
1項第2款、第51條第5款、第7款、第42條第3項，判決如主文。
本案經檢察官莊俊仁到庭執行職務。
中    華    民    國   100    年    12    月    29    日
                  刑事第二十庭  審判長法  官  楊力進
                                      法  官  王世華
                                      法  官  林海祥
以上正本證明與原本無異。
如不服本判決，應於收受送達後10日內向本院提出上訴書狀，其
未敘述上訴之理由者並得於提起上訴後10日內向本院補提理由書
（均須按他造當事人之人數附繕本）「切勿逕送上級法院」。
加重竊盜罪不得上訴
                                      書記官  林敬傑
中    華    民    國   100    年    12    月    29    日
附錄：本案論罪科刑法條全文
槍砲彈藥刀械管制條例第8條
未經許可，製造、販賣或運輸鋼筆槍、瓦斯槍、麻醉槍、獵槍、
空氣槍或第四條第一項第一款所定其他可發射金屬或子彈具有殺
傷力之各式槍砲者，處無期徒刑或五年以上有期徒刑，併科新臺
幣一千萬元以下罰金。
未經許可，轉讓、出租或出借前項所列槍枝者，處五年以上有期
徒刑，併科新臺幣一千萬元以下罰金。
意圖供自己或他人犯罪之用，而犯前二項之罪者，處無期徒刑或
七年以上有期徒刑，併科新臺幣一千萬元以下罰金。
未經許可，持有、寄藏或意圖販賣而陳列第一項所列槍枝者，處
三年以上十年以下有期徒刑，併科新臺幣七百萬元以下罰金。
第一項至第三項之未遂犯罰之。
犯第一項、第二項或第四項有關空氣槍之罪，其情節輕微者，得
減輕其刑。
槍砲彈藥刀械管制條例第12條
未經許可，製造、販賣或運輸子彈者，處一年以上七年以下有期
徒刑，併科新台幣五百萬元以下罰金。
未經許可，轉讓、出租或出借子彈者，處六月以上五年以下有期
徒刑，併科新台幣三百萬元以下罰金。
意圖供自己或他人犯罪之用，而犯前二項之罪者，處三年以上十
年以下有期徒刑，併科新台幣七百萬元以下罰金。
未經許可，持有、寄藏或意圖販賣而陳列子彈者，處五年以下有
期徒刑，併科新台幣三百萬元以下罰金。
第一項至第三項之未遂犯罰之。
修正前中華民國刑法第321條
犯竊盜罪而有左列情形之一者，處六月以上、五年以下有期徒刑
：
一、於夜間侵入住宅或有人居住之建築物、船鑑或隱匿其內而犯
    之者。
二、毀越門扇、牆垣或其他安全設備而犯之者。
三、攜帶兇器而犯之者。
四、結夥三人以上而犯之者。
五、乘火災、水災或其他災害之際而犯之者。
六、在車站或埠頭而犯之者。
前項之未遂犯罰之。
中華民國刑法第330條
犯強盜罪而有第321 條第1 項各款情形之一者，處7 年以上有期
徒刑。
前項之未遂犯罰之。